【裁判字號】    92,抗,701
【裁判日期】    920714
【裁判案由】    偽造文書
【裁判全文】
臺灣高等法院臺中分院刑事裁定                      九十二年度抗字第七○一號
    抗  告  人
    即 自 訴人 戊○○
    被      告  乙○○
                甲○○
                丁○○
                丙○○
                己○○
右列抗告人因偽造文書案件，不服臺灣彰化地方法院中華民國九十二年七月十四日裁
定（九十年度自字第一一一號、九十一年度自字第三、十號）提起抗告，本院裁定如
左：
    主      文
抗告駁回。
    理      由
一、本案經本院審核結果，認原審裁定自訴駁回，核無不合，並引用原審裁定之理由
    （如附件）。
二、抗告人仍執陳詞提起本件抗告，並無其他新事證證明其自訴事實為真，其抗告為
    無理由，應予駁回。
三、據上論結，應依刑事訴訟法第四百十二條，裁定如主文。
中      華      民      國      九十二     年     八      月   二十九   日
                                臺灣高等法院臺中分院刑事第六庭
                                      審判長法  官  李  文  雄
                                            法  官  邱  顯  祥
                                            法  官  陳  秀  
右正本證明與原本無異。
不得再抗告。
                                           書記官  黃  禎  祥
中      華      民      國      九十二     年     九      月     一     日
                                                                        Ｒ
臺灣彰化地方法院刑事裁定                            九十年度自字第一一一號
                                                    九十一年度自字第三號
                                                    九十一年度自字第一０號
    自  訴  人  戊○○  男  六十歲（民國○○○年○月○○○日生）
                        身分證統一編號：Ｚ000000000號
                        住臺中市○區○○路一段二０七巷九號六樓之一
    被      告  乙○○  男  六十四歲（民國○○○年○○月○○日生）
                        身分證統一編號：Ｚ000000000號
                        住彰化縣鹿港鎮○○路六十一號
                甲○○  男  四十八歲（民國○○○年○月○日生）
                        身分證統一編號：Ｚ000000000號
                        住彰化縣田尾鄉○○村○○路○段四五二號
               丁○○  男  六十三歲（民國○○○年○月○○○日生）
                        身分證統一編號：Ｚ000000000號
                        住彰化縣彰化市○○路四二四號
                丙○○  男  五十五歲（民國○○○年○月○○日生）
                        身分證統一編號：Ｚ000000000號
                        居彰化縣大村鄉○○路○段五十號
                己○○  女  三十二歲（民國○○○年○月○○日生）
                        身分證統一編號：Ｚ000000000號
                        居彰化縣大村鄉○○路○段五十號
右列被告因偽造文書案件，經自訴人提起自訴及檢察官移送併案（九十一年度他字第
九七七號），本院裁定如左：
        主  文
自訴駁回。
        理  由
一、本件自訴意旨略以：（一）被告乙○○於民國九十年初任職彰化縣政府兵役局局
    長期間，明知「該員簽擬意見與法令違背大相逕庭、迭經抗令，已不適任承辦有
    關業務」、「楊員舉發本工程案似無具體內容且經予適當處理後，有關單位亦明
    確答覆後，而仍一再陳情」、「臨時交辦歪曲事實，舉發案更是荒唐」、「該員
    已不適任本職」等語均有所不實，仍故意登載於彰化縣政府八十九年度公務人員
    年終考績表（關於自訴人部分）之公文書上；（二）被告丙○○、己○○分別係
    彰化縣大村鄉戶政事務所之主任、戶籍員，渠二人於九十年十一月十三日，共同
    基於犯意聯絡，明知彰化縣大村鄉戶政事務所九十年十一月十三日彰村戶字第二
    二二八號函之公文書所登載之內容均為不實，竟仍發函彰化縣政府，並因而使任
    職該戶政事務所課員之自訴人遭記一大過之處分；（三）被告甲○○、丁○○、
    乙○○於九十年十二月六日分別擔任彰化縣政府之民政局局長、建設局局長、兵
    役局局長時，共同基於犯意聯絡，明知「處理公務，存心刁難或蓄意苛擾，致損
    害機關或公務人員聲譽者」有所不實，仍故意共同登載於彰化縣政府九十年十二
    月六日九０彰府人二字第二一五七九九號令之公文書上；又上開公文書內容均足
    以生損害於自訴人，因認被告乙○○、丙○○、己○○、甲○○、丁○○等五人
    涉犯刑法第二百十三條之公務員登載不實事項於公文書罪嫌云云。
二、按法院或受命法官，得於第一次審判期日前，訊問自訴人、被告及蒐集或調查證
    據；第一項訊問及調查結果，如認為案件有第二百五十二條至第二百五十四條之
    情形者，得以裁定駁回自訴，刑事訴訟法第三百二十六條第一項前段、第三項分
    別定有明文。次按犯罪事實應依證據認定之，無證據不得推定其犯罪事實，刑事
    訴訟法第一百五十四條亦規定甚明。而認定被告不利之事實，須依積極證據，茍
    積極證據不足為不利於被告事實之認定時，即應為有利於被告之認定，更不必有
    何有利之證據，最高法院亦著有三十年上字第八一六號判例可稽。
三、查自訴人認被告五人涉有其所指訴之前揭犯嫌，無非係以彰化縣政府八十九年度
    公務人員年終考績表（自訴人部分）、彰化縣大村鄉戶政事務所九十年十一月十
    三日彰村戶字第二二二八號函、彰化縣政府九十年十二月六日九０彰府人二字第
    二一五七九九號令為其主要論據。惟查：（一）查依彰化縣政府八十九年度公務
    人員年終考績表（自訴人部分）所記載之內容，其中於直屬或上級長官評語欄中
    ，固據被告乙○○註記「臨時交辦歪曲事實，舉發案更是荒唐」等語，然此係被
    告乙○○基於為自訴人之直屬或上級長官所得依法行使之行政監督考核權，係其
    對於所屬公務員，基於主觀認知所為之年度評語，自訴人若有不服，固得提出相
    關事證，依循相關行政救濟程序提出申訴、再申訴，惟此與刑法第二百十三條之
    公務員登載不實罪之犯罪構成要件，係以該職務客觀應登載之事項而故為不實登
    載，尚屬有異，自無從遽然以該罪名相繩。至於自訴人另指訴被告乙○○虛偽登
    載「該員簽擬意見與法令違背大相逕庭、迭經抗令，已不適任承辦有關業務」、
    「楊員舉發本工程案似無具體內容且經予適當處理後，有關單位亦明確答覆後，
    而仍一再陳情」、「該員已不適任本職」等不實事項於考績表云云，惟經核諸前
    揭年終考績表，並未記載此部分之內容，自訴人此部分所指，尚嫌無據，自同亦
    無從遽入被告乙○○於罪，併予敘明。（二）次查依彰化縣大村鄉戶政事務所九
    十年十一月十三日彰村戶字第二二二八號函所示，其所載內容僅係將本件自訴人
    承辦賴清浚、賴王阿勉申請門牌改編一案之經辦流程及臺灣彰化地方法院檢察署
    九十年九月二十五日彰檢朝新字第四一三三０號函所示意旨呈報予彰化縣政府，
    其中有關賴清浚、賴王阿勉申請門牌改編一案，僅敘述其經辦流程，並無任何不
    實之處，另關於上開檢察署公函部分，僅屬轉述，且上開公函內容，另經自訴人
    提出自訴，亦經本院於九十一年五月三十日以九十自字第一八二號裁定駁回，並
    敘明該案檢察官依職權就自訴人舉發賴清浚、賴王阿勉偽造文書案予以簽結，並
    無不實，其餘部分僅係承辦檢察官對於自訴人承辦民眾申請案件之態度及舉發賴
    清浚、賴王阿勉偽造文書案之評價與看法，核與事實無涉等情在案，有該裁定一
    份附卷可稽，是此部分亦無從僅憑自訴人空泛之指陳，遽認上開戶政事務所主任
    丙○○及公函承辦員己○○有何登載不實犯行，其理甚明。（三）另查彰化縣政
    府九十年十二月六日九０彰府人二字第二一五七九九號令，係依彰化縣政府考績
    委員會九十年十一月二十七日上午十時三十分所召開之第三次會議決議所辦理，
    又彰化縣政府考績委員會編制委員為十五人，此有彰化縣政府九十一年七月三十
    一日府人二字第０九一０一三九五二四０號函可據，而該次會議之出席委員含主
    席計有十三人，已逾全體委員三分之二，經出席委員無具名投票結果計有八人主
    張應記一大過，亦超過出席委員半數，其決議並無任何不合法之處，此亦有上開
    會議紀錄及相關附件資料存卷可憑，且該懲處案經自訴人先向彰化縣政府提出申
    訴，經彰化縣政府於九十年十二月十九日以九０彰府人二字第二二四六八三號函
    駁回申訴而維持原處分，自訴人不服復向公務人員保障暨培訓委員會提出再申訴
    ，亦據該會於九十一年四月十六日以九十一申決字第００六六號再申訴決定書駁
    回其再申訴，有該駁回申訴函及再申訴決定書各一份附卷可參，是自訴人空言指
    陳該次考績會議出席考績委員之其中三人即被告甲○○、丁○○、乙○○三人有
    何登載不實之偽造文書犯行，自亦同屬無據。（四）綜上所述，依自訴人前揭所
    為指訴，尚難認被告等五人有何刑法第二百十三條之公務員登載不實事項於公文
    書之犯行，此外，復查無其他積極確切證據，足資證明被告等五人有何自訴人上
    開所指訴之犯行，應認渠等犯罪嫌疑均有不足，揆諸首揭說明，爰以裁定駁回其
    自訴。
據上論斷，應依刑事訴訟法第三百二十六條第三項、第二百五十二條第十款，裁定如
主文。
中      華      民      國     九十二     年      七     月    十四     日
                                  臺灣彰化地方法院刑事第三庭
                                      法      官  李  進  清
右正本證明與原本無異。
如不服本裁定，應於裁定送達後五日內向本院提出抗告狀( 須附繕本 )。
                                      法院書記官  張  木  松
中      華      民      國     九十二     年      七     月    十六     日


司法院資訊處製作；財團法人民間司法改革基金會備份。
